臺北高等行政法院判決
　　　　　　　　　　　　　　　　　　 94年度簡字第00213號
原　　　告　甲○○
被　　　告　財政部臺北市國稅局
代　表　人　張盛和（局長）
訴訟代理人　乙○○
上列當事人間因綜合所得稅事件，原告不服財政部中華民國94年
2月5日台財訴字第09300567110號訴願決定（案號：第00000000
號），提起行政訴訟。本院判決如下：
　　主  文
訴願決定及原處分（復查決定）關於漏報利息所得超過新台幣壹
拾肆萬肆仟元部分均撤銷。
原告其餘之訴駁回。
訴訟費用由原告負擔十分之九，餘由被告負擔。
　　事  實
一、事實概要：原告之配偶林車遠民國（下同）88年度綜合所得
    稅結算申報，涉嫌短漏報原告取自張萬利等人借款案之利息
    所得計新台幣（下同）153,000元，案經財政部臺灣省北區
    國稅局（下稱北區國稅局）查獲，通報被告查明併課其當年
    度綜合所得稅，核定綜合所得總額為2,570,772元，淨額為
    1,777,292 元，補徵應納稅額32,198元。原告不服，申請復
    查，經被告以93年9月1日財北國稅法字第0930233654號復查
    決定，駁回其申請，原告仍未甘服，提起訴願，亦遭決定駁
    回，遂向本院提起行政訴訟。
二、兩造聲明：
　(一)原告聲明：訴願決定及原處分均撤銷。
　(二)被告聲明：
    1.訴願決定及原處分關於漏報利息所得逾新台幣144,000元
      部分，應予撤銷。
    2.原告其餘之訴駁回。
三、兩造之爭點：
  原告主張被告應舉證證明原告提示利息支票兌現之事實，不能
  僅憑起訴書稱月利為1.8%，即逕核課補稅，是否可採？
　(一)原告主張：
    1.原告僅借給張萬利1,000,000元，但沒有收到系爭利息。
    2.被告僅憑「張萬利案台北市相關納稅義務人名單及利息計
      算、資金往來統計表」及台灣台北地方法院檢察署檢察官
      起訴書為根據，逕核定系爭利息所得，並未提出確實證據
      ，純憑臆測，即予核課補稅，顯違證據法則。
　(二)被告主張：
    1.本件原告之配偶於辦理88年度綜合所得稅結算申報時，涉
      嫌短漏報原告取自張萬利等人借款案之利息所得計153,
      000元，案經北區國稅局查獲，通報被告查明併課其當年
      度綜合所得稅，核定綜合所得總額為2,570,772元，淨額
      為1, 777,292元，並依法補徵其該年度之綜合所得稅
      32,198 元。
    2.經查原告為景文高級中學之專任教職員，其88年度確有取
      自張萬利等人向景文高中及景文技術學院之教職員及親屬
      等借款案利息所得計153,000元，依據臺灣臺北地方法院
      檢察署90年度偵字第15279號起訴書之「犯罪事實」略以
      ，由張萬利……向前開二校之教職員及渠等親屬等不特定
      多數人以「借貸」名義吸收存款資金，其吸收存款資金之
      方式係以借款名義，以3個月至1年不等為期且按1.5%至1.
      8%之月息每月給付利息。
    3.又系爭利息所得乃據「景文集團張萬利等人涉嫌違反銀行
      法吸金之受害人總表」核課，而該表乃上開起訴書「證據
      之一」，該表亦載明原告貸款予張萬利之本金、期間、利
      率等，在在堪稱原告漏報利息所得。有張萬利案台北市相
      關納稅義務人名單及利息計算、資金往來統計表、臺灣臺
      北地方法院檢察署90年度偵字第15279號起訴書等相關證
      明文件附案可稽。第查本件原告於88年2月13日及88年10
      月29日出借款項予張萬利後，同日開始即以一個月為一期
      ，於期初收取張勤（張萬利之子）之個人利息支票一張，
      88年度共收取9張，分別為88年2月13日貸予本金500,000
      元之10個月利息90,000元，及88年10月29日貸予本金1,
      000,000元之3個月利息54,000元，88年共計收取利息144,
      000元，有張萬利向原告借款之備查卡及張勤在相關金融
      機構存款帳戶之交易明細表附卷可稽，是原告既有系爭利
      息所得而未依規定合併申報綜合所得稅，被告依據規定併
      課補徵，並無違誤。惟查被告初查時以利息計算表核計利
      息所得為153,000元，則本件被告所為對於利息所得逾144
      ,000 元部分計9,000元，即有未合，從而原決定及原處分
      關於漏報利息所得逾144,000元部分自屬無從維持，爰請
      併予撤銷。
　　理  由
一、按「個人之綜合所得總額，以其全年左列各類所得合併計算
    之……第4類︰利息所得︰凡公債、公司債、金融債券、各
    種短期票券、存款及其他貸出款項利息之所得︰一、公債包
    括各級政府發行之債票、庫券、證券及憑券。二、有獎儲蓄
    之中獎獎金，超過儲蓄額部分，視為存款利息所得。三、短
    期票券指1年以內到期之國庫券、可轉讓之銀行定期存單、
    銀行承兌匯票、商業本票及其他經財政部核准之短期債務憑
    證。……」「納稅義務人應於每年2月20日起至3月底止，填
    具結算申報書，向該管稽徵機關，申報其上一年度內構成綜
    合所得總額或營利事業收入總額之項目及數額，以及有關減
    免、扣除之事實，並應依其全年應納稅額減除暫繳稅額及尚
    未抵繳之扣繳稅額，計算其應納之結算稅額，於申報前自行
    繳納。但短期票券利息所得之扣繳稅款不得減除。」分別為
    行為時所得稅法第14條第1項第4類及第71條第1項所明定。
二、本件原告之配偶林車遠88年度綜合所得稅結算申報，涉嫌短
    漏報原告取自張萬利等人借款案之利息所得計153,000元，
    案經北區國稅局查獲，通報被告查明併課其當年度綜合所得
    稅，核定綜合所得總額為2,570,772元，淨額為1,777,292元
    ，補徵應納稅額32,198元。原告不服，循序申請復查，提起
    訴願，均遭決定駁回，復起訴主張被告應舉證證明原告提示
    利息支票兌現之事實，不能僅憑起訴書稱月利為1.8%，即逕
    核課補稅，詳如其起訴狀事實欄所載理由等語。
三、查原告於88年2月13日出借500,000元予張萬利，共收取10個
    月利息，月息1.8﹪，即每月9,000元，10個月共90,000元，
    88年10月29日又貸給張萬利1,000,000元，共收取3個月利息
    ，月息亦為1.8﹪，即每月18,000元，3個月共54,000元，合
    計88年自張萬利取得利息144,000元，此有借款備查卡、客
    戶歷史資料查詢明細表、台灣台北地方法院檢察署檢察官90
    年度偵字第15279號起訴書、張萬利等人涉嫌違反銀行法吸
    金之受害人總表、所得稅核定通知書等資料附原處分卷可稽
    ，惟原告之配偶未將上開利息所得合併申報，事證明確，雖
    原告否認有收到系爭利息，主張被告核課補稅有誤云云。查
    原告出借款項予張萬利時，均有收取張萬利之子張勤之利息
    支票，而各該利息支票屆期提示亦獲兌現，此由借款備查卡
    所載利息支票號碼與銀行支票存款交易明細表票據號碼、餘
    額欄逐筆核對勾稽甚明，原告所訴，洵不足採。
四、綜上所述，原告自張萬利取得利息為144,000元，被告之原處
    分核計漏報利息所得為153,000元，自屬有誤，並經被告之答
    辯狀敘明在案，即原處分核定漏報利息所得逾144,000元部分
    ，無可維持，訴願決定，未予糾正，亦有疏略，此部分均應
    予撤銷，其餘部分，經核並無違誤，應予駁回。
五、據上論結，本件原告之訴為一部有理由，一部無理由，依行
    政訴訟法第236條、第104條，民事訴訟法第79條，判決如主
    文。
中　　華　　民　　國　　94　　年　 　8　　月　 11  　 日
                    第 三 庭  法    官  黃本仁
上為正本係照原本作成。
本件以訴訟事件所涉及之法律見解具有原則性者為限，始得於本
判決送達後20日內向本院提出上訴狀並表明上訴理由，如已於本
判決宣示後送達前提起上訴者，應於判決送達後20日內補具上訴
理由（均按他造人數附繕本），且經最高行政法院許可後方得上
訴。
中　　華　　民　　國　　94　　年　 　8　　月　 11  　 日
            　　  　　　　　　書 記 官  姚國華
